【裁判字號】    95,簡,115
【裁判日期】    950831
【裁判案由】    補助費
【裁判全文】
高雄高等行政法院簡易判決
                                     95年度簡字第00115號
原      告  甲○○
被      告  屏東縣警察局
代  表  人  乙○○  局長
訴訟代理人  丙○○
            丁○○
上列當事人間因補助費事件，原告不服屏東縣政府中華民國95年
3月9日屏府訴字第6號訴願決定，提起行政訴訟。本院判決如下
：
    主  文
原告之訴駁回。
訴訟費用由原告負擔。
    事實及理由
一、緣原告原係被告之潮州分局警員，前於民國（下同）49年9
    月20日經潮州分局配住屏東縣潮州鎮○○路26號眷舍（下稱
    系爭眷舍），61年10月退休後仍獲准續住該宿舍。原告於94
    年8月2日自願歸還宿舍而向被告申請核發自願搬遷補助費，
    經被告之潮州分局於94年8月10日以屏警人字第0940066913
    號函復略以：「．．屏東縣警察局為應廳舍整建優先核發搬
    遷補助費通盤考量，本案先予錄案，俟下半年如有剩餘經費
    ，再予核發。」嗣被告於94年12月20日以屏警人字第094002
    8133號函復予以否准，原告不服，提起訴願遭決定駁回，遂
    提起本件行政訴訟。
二、原告主張：原告於94年8月2日向被告申請核發自願遷讓眷舍
    搬遷補助費（下稱搬遷補助費）新台幣（下同）16萬元，經
    被告以94年8月10日屏警人字第0940066913號函核准先予錄
    案，俟下半年度如有剩餘經費再予核發。惟被告嗣又以94年
    12月20日以屏警人字第0940028133號函復原告予以否准，有
    違法律或行政命令不溯及既往原則。次查搬遷補助費，因主
    管機關不同而有差別作業，如屏東縣政府辦理所屬各單位人
    員及學校教職員退休續住眷舍者之94年度申請案，可在95年
    度內撥款給付，惟獨被告自95年度起不發搬遷補助費，實有
    未公。是依中央各機關學校國有眷舍房地處理要點第17點（
    下稱處理要點）第1項及內政部警政署95年4月17日警署後字
    第0950055212號函：「說明、．．．二、查行政院83年11月
    14日人政字第42933號函律定：『退休人員或遺眷自願遷讓
    依規定配住並經暫續住之公有眷舍者，發給搬遷補助費。』
    次查行政院92年12月10日院授人住字第0920310544號函頒『
    處理要點』第17點第1項規定：『眷舍房地未依第6點、第12
    點、第13點規定辦理騰空標售、現狀標售、已建讓售前，自
    願遷讓所配住眷舍，由主管機關按眷舍座落地點、大小等級
    ，在12萬元至24萬元之範圍內核給搬遷補助費；所需經費，
    由各機關學校在年度經費預算內勻支。』，依行政院前開要
    點已將自願遷讓所配住眷舍搬遷補助費規定納入，爰行政院
    於94年5月10日以院授人住字第0940303900號函停止適用該
    院83年11月14日人政給字第42933號函。」之意旨，被告自
    應核發原告搬遷補助費，爰訴請判決：(一)訴願決定及原處分
    均撤銷。(二)被告應作成核發原告搬遷補助費16萬元之行政處
    分。
三、被告則以：（一）被告94年以前，每年均經屏東縣政府核定
    編列搬遷助費6戶，惟因被告經管宿舍眾多，對自願歸還前
    配住眷舍及申請搬遷補助費人員，均依申請先後順序核發；
    另為配合被告辦公廳舍整建需要，凡配合被告辦公廳舍改建
    意願歸還眷舍及申請搬遷補助費者，予以優先核發；94年被
    告無配合辦公廳舍整建優先核發戶，編列之6戶搬遷補助經
    費，均依申請先後順序核發。惟93年間自願歸還前配住眷舍
    及申請搬遷補助費，經被告核復併94年度核發搬遷補助費案
    辦理並依序核發人員尚有7人，故94年度被告辦理核發結果
    ，93年申請核定有案人員尚有1人未核發，94年申請核定人
    員均未核發，被告辦理核發作業並無偏頗。（二）被告核發
    搬遷補助費係依據屏東縣政府87年8月7日87屏府人三字第13
    4983號函辦理，該函係轉據行政院人事行政局83年11月14日
    台83人政給字第42933號函規定訂定，惟行政院業於94年5月
    10日以院授人住字第0940303900號函廢止上函，屏東縣政府
    上開核發規定即隨同廢止，雖行政院人事行政局續訂定「中
    央各機關學校國有眷舍房地處理要點」作為核發搬遷補助費
    之過渡規定，依該要點第17點規定，略以於95年12月31日前
    自願遷讓所配住眷舍者，仍得核給搬遷補助費；惟屏東縣政
    府以經費困難，不再依據該要點訂定屏東縣政府核發補助費
    規定，故被告95年無法據以編列搬遷補助費經費，被告爰據
    以94年度申請搬遷補助費核定有案人員，自95年起不再核發
    眷舍搬遷補助費。至原告所稱屏東縣政府所屬其他單位，對
    94年申請搬遷補助費人員，仍可於95年度撥款給付部分；經
    被告洽詢屏東縣政府人事室結果，屏東縣政府95年度亦未編
    列搬遷補助預算，亦無核發搬遷補助費情事。綜上，被告否
    准核發原告搬遷補助，並無違誤。請求判決駁回原告之訴等
    語，資為抗辯。
四、經查，原告原係被告之潮州分局警員，前於49年9月20日經
    潮州分局配住系爭眷舍，61年10月退休後仍獲准續住該宿舍
    。原告於94年8月2日自願歸還宿舍而向被告申請核發自願搬
    遷補助費，經被告之潮州分局於94年8月10日以屏警人字第
    0940066913號函復略以：「．．屏東縣警察局為應廳舍整建
    優先核發搬遷補助費通盤考量，本案先予錄案，俟下半年如
    有剩餘經費，再予核發。」嗣被告於94年12月20日以屏警人
    字第0940028133號函復予以否准等情，分別為兩造所自陳，
    並有各該申請書及被告之函文附卷可稽，自堪認定。
五、經查，本件原告係依據處理要點第17點第1項及內政部警政
    署95年4月17日警署後字第0950055212號函釋之意旨請求被
    告核發搬遷補助費，業據原告於本院審理時陳述甚明。惟按
    「眷舍房地未依第六點、第十二點、第十三點規定辦理騰空
    標售、現狀標售、已建讓售，其合法現住人為退休人員或遺
    眷者，於九十五年十二月三十一日以前，自願遷讓所配住眷
    舍，由主管機關按眷舍坐落地點、大小等級，在新臺幣十二
    萬元至二十四萬元之範圍內核給搬遷補助費。」固為中央各
    機關學校國有眷舍房地處理要點第17點第1項所規定；又內
    政部警政署95年4月17日警署後字第0950055212號函說明二
    雖謂：「說明、．．．二、查行政院83年11月14日人政字第
    42933號函律定：『退休人員或遺眷自願遷讓依規定配住並
    經暫續住之公有眷舍者，發給搬遷補助費。』次查行政院92
    年12月10日院授人住字第0920310544號函頒『中央各機關學
    校國有眷舍房地處理要點』第17點第1項規定：『眷舍房地
    未依第6點、第12點、第13點規定辦理騰空標售、現狀標售
    、已建讓售前，自願遷讓所配住眷舍，由主管機關按眷舍座
    落地點、大小等級，在12萬元至24萬元之範圍內核給搬遷補
    助費；所需經費，由各機關學校在年度經費預算內勻支。』
    ．．．。」等語；惟查，依處理要點第1點規定，可知該要
    點係行政院為推行輔助中央公教人員購置住宅政策，強化國
    家資產管理，有效處理中央各機關學校國有眷舍房地所訂定
    ，其得直接適用之對象僅限於中央各機關學校國有眷舍；至
    於各級地方政府處理之眷舍，是否核給搬遷補費，依同要點
    第18點第2項規定，係由各級地方政府自行裁量決定，換言
    之，各級地方政府得衡酌其財政狀況，自行決定是否比照處
    理要點核發搬遷補助費；是有關各級地方政府處理之眷舍，
    其自願搬遷者得否向各級地方政府請求發給自動搬補助費，
    端視各級地方政府有無另訂搬遷補助費之規定而定，尚不得
    直接依據處理要點第17點第1項規定向各級地方政府請求發
    給搬遷補助費。至於內政部警政署上開函釋之對象，亦係針
    對中央機關處理之眷舍，不包括各級地方政府處理之眷舍在
    內，此觀同函說明三亦闡明：「三、另前開『中央各機關學
    校國有眷舍房地處理要點』第18點第2項規定：『各級地方
    政府，對於其眷舍之房地處理，得參照本要點辦理。』」等
    語，足徵明瞭。
六、次查，處理要點係於92年12月10日公布施行，在此之前，有
    關中央各機關學校國有眷舍之處理，係依據「中央各機關學
    校國有眷舍房地處理辦法」（下稱處理辦法）之規定辦理。
    屏東縣政府前固曾依該處理辦法第16條第2項及行政院83年
    11月14日台83人政給字第42933號函釋等比照辦理之規定，
    ，以82年3月22日八二屏府人三字第37281號函及87年8月7日
    八七屏府人三字第134983號函准發給自願遷讓者搬遷補助費
    16萬元；然因處理辦法嗣於92年12月8日經公告廢止，改依
    處理要點之規定辦理；屏東縣政府亦隨即於94年5月10日廢
    止其上開核發自動搬遷補助費函釋之適用，復因財政困難關
    係，屏東縣政府未再依據處理要點第18點第2項訂定搬遷補
    助費之一般規定以資適用等情，業據被告訴訟代理人陳述甚
    詳，並有被告87年7月28日之簽呈、行政院83年11月14日台
    83人政給字第42933號函、94年5月10日院授人住字第094030
    3900號函、屏東縣政府人事室94年5月25日簽呈、屏東縣政
    府94年9月28日屏府人給字第0940186249號函等附原處分卷
    及本院卷可資參照。是屏東縣政府於處理要點發布後，業已
    廢止其原訂核發搬遷補助費之規定，且因財政困難關係亦未
    再依據處理要點第18點第2項規定訂定比照核發搬遷補助費
    之規定。乃原告復援引處理要點第17點第1項及內政部警政
    署95年4月17日警署後字第0950055212號函釋之意旨請求被
    告核發其搬遷補助費，然因得直接依處理要點第17點第1項
    及內政部警政署95年4月17日警署後字第0950055212號函釋
    之意旨請求核發搬遷補助費者，必其屬於中央各機關學校國
    有眷舍為限，且核發之權限機關亦依應同要點第2點：「本
    要點有關眷舍房地之處理，以行政院人事行政局為督導機關
    ；公務人員住宅及福利委員會為執行機關；中央各部會及相
    當層級以上之機關為主管機關。」之規定定之。查原告目前
    仍續住系爭眷舍尚未搬遷，而系爭眷舍係屬屏東縣政府管有
    而非屬中央各機關學校之國有眷舍，為原告所是認，揆諸前
    揭說明，原告自不得依據處理要點第17點第1點及內政部警
    政署95年4月17日警署後字第0950055212號函釋之意旨，直
    接向被告請求核發搬遷補助費。是原告依上開規定請求被告
    發給其搬遷補助費，自屬無據。再者，被告94年8月12日潮
    警人字第094002248號函雖通知原告，略以：「台端自願遷
    讓前配住眷舍，並申請搬遷補助費乙案。屏東縣警察局為應
    廳舍整建優先核發搬遷補助費通盤考量，本案先予錄案，俟
    下半年如有剩餘經費，再予核發。」等詞，然核其性質，無
    非被告基於在屏東縣政府比照處理要點第18點第2項規定訂
    定處理其眷舍之一般性規定前，就原告之個案，通知其如有
    經費核准，即可核發搬遷補助費之觀念通知，並非核准原告
    申請之意思，原告訴稱被告既已上函通知原告在先，乃被告
    復於94年12月20日以屏警人字第0940028133號函復原告否准
    核發，違反法律或行政命令不溯既往原則云云，顯係誤解，
    並非可採。又屏東縣政府於比照處理要點第18點第2項規定
    訂定處理其眷舍之一般性規定前，是否就其所屬各機關之眷
    舍，個案准許發給搬遷補助費，核屬地方政府視其所屬機關
    經費籌措之情況所為之個案裁量，亦非得作為原告請求被告
    發給搬遷補助費之依據。原告訴稱給屏東縣政府其他機關有
    獲核發搬遷補助費之情形，被告不應差別待遇，否准發給原
    告云云，亦非可取。
七、綜上所述，原告依處理要點第17點第1項及內政部警政署95
    年4月17日警署後字第0950055212號函釋之意旨，請求被告
    核發搬遷補助費之主張並不可採。從而，被告以94年12月20
    日以屏警人字第0940028133號函否准原告發給搬遷補費之申
    請，並無違誤。訴願決定為不受理之決定，理由雖有不同，
    惟結論並無二致。原告起訴意旨求為撤銷，並請求被告應作
    成核發原告搬遷補助費16萬元之行政處分，為無理由，應予
    駁回。又本件為簡易案件，爰不經言詞辯論為之。
據上論結，本件原告之訴為無理由，依行政訴訟法第200條第2項
、第236條、第233條第1項、第98條第3項前段，判決如主文。
中    華    民    國    95    年     8    月   31     日
                       第二庭 法  官   簡慧娟
以上正本係照原本作成。
如不服本判決，應於送達後20日內，向本院提出上訴狀並表明上
訴理由，如於本判決宣示後送達前提起上訴者，應於判決送達後
20日內補提上訴理由書（須按他造當事人人數附繕本）。
提起上訴應預繳送達用雙掛號郵票7份（每份34元）。
中    華    民    國    95    年     8    月   31     日
                              書記官   楊曜嘉
附註:
行政訴訟法第235條（第1項、第2項）:
對於適用簡易程序之裁判提起上訴或抗告，須經最高行政法院之
許可。
前項許可，以訴訟事件所涉及之法律見解具有原則性者為限。


司法院資訊處製作；財團法人民間司法改革基金會備份。
